【裁判字號】    99,司財管,2
【裁判日期】    990322
【裁判案由】    選任遺產管理人
【裁判全文】
臺灣臺東地方法院民事裁定             99年度司財管字第2號
聲  請  人  乙○
聲  請  人  甲○
上列聲請人聲請對失蹤人丙○○選任財產管理人事件，本院裁
定如下：
    主  文
選任甲○（男、民國○○年○○月○○日生，身分證統一編號：
Ｚ000000000）為失蹤人丙○○（男、民國○○年○月○日生、身分證
統一編號：Ｚ000000000）之財產管理人。
程序費用由聲請人負擔。
    理  由
一、按失蹤人失蹤後，未受死亡宣告前，其財產之管理，依非訟
    事件法之規定，民法第10條定有明文。而失蹤人未置財產管
    理人者，其財產管理人依(1)配偶、(2)父母、(3)成年子女、(4)
    與失蹤人同居之祖父母、(5)家長等順序定之；不能依前項規
    定定財產管理人時，法院得因利害關係人或檢察官之聲請，
    選任財產管理人，亦為非訟事件法第109 條第1、2項所明定
    。次按所謂失蹤係指失蹤人離去其最後住所或居所，陷於生
    死不明之狀態而言（最高法院85年度台抗字第328號裁定意
    旨參照）。
二、本件聲請意旨略以：聲請人等之兄（弟）丙○○（即失蹤人
    ）不明原因於民國93年12月24日離家出走後即告失蹤，經向
    當地管區派出所報案協尋迄今仍未果，因失蹤人失蹤前並無
    婚姻關係及其他法定上之子女，且雙親亦亡故，又因失蹤期
    間亦未達法定宣告之時間，尚未能依法聲請為死亡宣告，故
    其失蹤後之財產，原向財政部國有財產局承租之國有土地，
    台東縣池上鄉○○段水墜小段725、1149-1地號等2筆國有土
    地及台東縣池上鄉振興村11鄰振興162號房屋，聲請人即未
    能依法聲請管理。為保障及維護失蹤人之財產，爰依非訟事
    件法第一百零九條規定，聲請選任聲請人甲○為之財產管理
    人等語。
三、經查，聲請人等主張丙○○為其胞兄（弟），現離家行方不
    明，且父母、祖父母已故，無配偶、子女，無法依非訟事件
    法第一百零九條第一項規定定其財產管理人等情，業據其提
    出相關戶籍謄本為證，復經本院依職權向相關單位調閱丙○
    ○之在監在押全國紀錄表、前案紀錄表、勞健保資料、入出
    境資料、信用卡持有資料以及有無請領新式身份證等，查明
    丙○○現未因案在監執行或受羈押，無勞健保、入出境、信
    用卡持有等相關資料，亦未請領新式身份證。有臺灣高等法
    院在監在押全國記錄表、被告前案記錄表、勞健保查詢紀錄
    、法務部入出境資訊連結作業紀錄、台東縣池上鄉戶政事務
    所函、財團法人金融聯合徵信中心函在卷足參。堪認丙○○
    為失蹤人。準此，聲請人基於兄弟關係，以利害關係人身分
    ，聲請本院選任其為失蹤人丙○○之財產管理人，於法並無
    不合，應予准許。
四、依非訟事件法第二十一條第一項前段，裁定如主文。
五、如不服本裁定應於送達後10日內向本院提出抗告狀，並繳納
    抗告費新臺幣1,000元。
中    華    民    國    99    年    3    月    22    日
                          司法事務官  林雅芳

司法院資訊處製作；財團法人民間司法改革基金會備份。
